【裁判字號】    89,訴,254
【裁判日期】    900202
【裁判案由】    違反槍砲彈藥刀械管制條例
【裁判全文】
台灣基隆地方法院刑事判決                          八十九年度訴字第二五四號
    公  訴  人  台灣基隆地方法院檢察署檢察官
    被      告  甲○○
右列被告因槍砲彈藥刀械管制條例案件，經檢察官提起公訴（八十九年度偵字第四六
三號），本院判決如左：
    主      文
甲○○未經許可，持有改造玩具手槍，處有期徒刑壹年，併科罰金新台幣萬元；罰
金如易服勞役，以新台幣玖佰元即銀元參佰元折算壹日。
扣案改造玩具手槍壹支沒收。
    事      實
一、甲○○於民國八十八年十一月下旬，借住於基隆市○○路二０一巷八弄二號丁○
    ○（未經起訴）之住處，而於八十八年十二月中旬，擬搬遷借住至基隆市○○路
    二０五之四號二樓時，明知丁○○所交付之手槍一支，係仿ＧＬＯＣＫ廠半自動
    手槍所製造之玩具手槍換裝槍管改造而成，乃具有殺傷力之手槍，竟受丁○○之
    委託，將之攜至文化路之上址而寄藏之。八十九年一月二十三日凌晨二時許，當
    其至復興路之上址時，為警查獲；同日上午六時許，經警前往文化路之上址，扣
    得該手槍一支。
二、案經台北縣警察局移送台灣基隆地方法院檢察署檢察官偵查起訴。
    理      由
甲、有罪部分
一、右揭事實，業據被告甲○○於警訊及偵查中供承不諱，核與證人即其妻丙○○於
    警訊及偵查中所述情節相符，並有該手槍一支扣案可稽；而該手槍一支為仿ＧＬ
    ＯＣＫ廠半自動手槍而製造之玩具手槍（滑套為金屬材質，槍身為塑膠材質）換
    裝土造金屬槍管改造而成，機械性能良好，可擊發適用子彈，具有殺傷力等情，
    有內政部警政署刑事警察局八十九年一月二十七日刑鑑字第一０六０八號鑑驗通
    知書一紙附卷足憑；雖被告於審判中辯稱：丁○○將一只手提袋，寄放於其雜物
    箱內，其於搬家時，將之攜至文化路之上址放置；至八十九年一月二十二日深夜
    ，其接獲丁○○通知欲取回時，打開手提袋，才發現竟是手槍云云；然查：手槍
    係管制物品，並非通常物品，非有特別交情，豈有輕易示人？丁○○既敢於交付
    被告，又豈有隱瞞真相之理，被告所辯之不合常情已然可見；證人丙○○、戊○
    ○、乙○雖一致證明該手槍之來源為丁○○，然並不能據而推翻被告受寄而藏放
手槍之事實。綜上，被告前此之自白與事實相符，可以採信；其事後翻異前詞，
    圖卸其責而已，不足採信，其犯行洵堪認定。
二、核被告所為，係犯（八十六年十一月二十四日修正公布之）槍砲彈藥刀械管制條
    例第十一條第四項之未經許可持有其他槍枝罪。其持有而寄藏之行為在繼續中，
    為繼續犯。
三、刑事立法上之「法益原則」要求任何行為要加以犯罪化，必因其法益受到侵害或
    危險。蓋刑事立法之核心，在於其所保護之法益。刑法之任務，在於法益之保護
    。無法益保護，無刑法可言；亦即無法益受到侵害或危險，則無施以刑罰之必要
    。行為如未造成「法益侵害」或「法益危險」，則無將之犯罪化之必要。在法益
    侵害，為「實害犯」；在法益危險，為「危險犯」。再者，法益本身依其價值評
    價之強度，而呈現法益位階。生命、身體、自由、名譽、財產五者，按其順序，
    而高低位階化。生命法益最高，其次身體法益，其次自由法益，其次名譽法益，
    而財產法益最低。此五種傳統法益，稱之為「個人法益」。在個人法益以外之「
    一般法益」或「團體法益」或「整體法益」，亦必須其與個人法益具有關連性者
    ，始得為刑法所保護之一般法益。所謂危險犯，亦即行為人之行為造成法益危險
    ，尚未至法益侵害，亦立法予以犯罪化。以最高位階之生命法益言之，刑法之有
    預備殺人罪、預備放火罪、預備強盜罪、預備擄人勒贖罪，均因其行為已造成生
    命法益之危險；否則，各該罪即無設預備犯之必要。如係單純身體、自由、名譽
    、財產之法益危險行為，則未曾設預備犯而加以犯罪化。再觀之刑法第一百八十
    六條，未受允許，而製造、販賣、運輸或持有炸藥、棉花藥、雷汞或其他相類之
    爆裂物或軍用槍砲、子彈而無正當理由者，處二年以下有期徒刑、拘役或五百元
    以下罰金；刑法第一百八十七條，則對意圖供自己或他人犯罪之用，而製造、販
    賣、運輸或持有炸藥、棉花藥、雷汞或其他相類之爆裂物或軍用槍砲、子彈者，
    處五年以下有期徒刑。該二法條所規範之行為，均對個人之生命法益造成危險，
    傳統法益論者認為該二法條所規範之行為已侵害社會法益；惟新法益論者認為社
    會法益抽象而難以理解，故依一般法益之觀點加以審查，以察其與個人法益有關
    連性，進而認為該二法條所規範之行為，係對個人之「生命法益」造成危險，為
    生命法益之危險犯。因其危險程度甚高，隨時可以取人生命，屬於明顯而立即之
    危險，故其單獨立法為槍砲彈藥刀械管制條例，依上述法理觀之，尚有必要。對
    單純持有改造手槍之罪，其刑度為一年以上七年以下有期徒刑，僅在剝奪行為人
    一定期間之自由，尚在立法裁量權之範圍內，本院自應予以尊重。
四、其次，罪刑相當原則要求法官在量刑時，應依法益之位階，重所當重，輕所當輕
    ，必使罪得其刑而刑當其罪；不得重罪而輕判，或輕罪而重判；期使責任與刑罰
    得以相適應，而具有相當性。地藏十輪經（第三卷）云：「若犯重罪，應重治罰
    ；若犯中罪，應中治罰；若犯輕罪，應輕治罰；令其慚愧，懺悔所犯。」其此之
    謂也！為此，本院審酌被告之品行、生活狀況、智識程度、犯罪之動機、目的、
    犯罪所生之危害、犯罪後之態度等一切情狀後，特別考量持有手槍止於法益危險
    行為，尚無實害發生，本件止於改造玩具手槍，並非制式手槍，加之被告未曾受
    刑之執行等情，認為宣告如主文第一項所示之自由刑，已足使其罪刑相當；其次
    ，槍砲彈藥刀械管制條例修正後，立法強制併科罰金，本院認為宣告如主文第一
    項所示之金額為相當，同時諭知易服勞役之折算標準，以示懲儆。再者，本案在
    本條例中，屬於危險程度較低之危險犯，原可考慮為緩刑之宣告；惟因被告曾於
    八十八年六月間，因毒品危害防制條例案件，受有期徒刑三月之宣告，依法已不
    得為緩刑之宣告，併此說明之。
五、至於被告所犯前開槍砲彈藥刀械管制條例第十一條第四項之罪名，依同條例第十
    九條第一項規定，原應於刑之執行完畢或赦免後，令入勞動場所強制工作參年，
    惟該條例第十九條第一項之規定，不問對行為人有無預防矯治其社會危險性之必
    要，一律宣付強制工作三年，限制其中不具社會危險性之受處分人之身體、自由
    部分，其所採措施與所欲達成預防矯治之目的及所需之程度，不合憲法第二十三
    條所定之比例原則。犯前開條例第十九條所定之罪，不問對行為人有無預防矯治
    其社會危險性之必要，一律宣付強制工作三年之部分，與大法官釋字第四七一號
    解釋意旨不符，應自該解釋公布之日起不予適用，業經司法院大法官第四七一號
    解釋在案。依大法官解釋之意旨，認為該條強制工作之適用與否，乃法院之裁量
    權，不受立法強制適用之限制。因此，本件被告所犯上開槍砲彈藥刀械管制條例
    第十一條第四項之罪名，本院認為依其犯罪情節，尚無併予宣告保安處分而對之
    為預防並矯治其社會危險性之必要，爰不併予宣告強制工作，附此敘明。
六、扣案仿ＧＬＯＣＫ廠半自動手槍而製造之玩具手槍（滑套為金屬材質，槍身為塑
    膠材質）換裝土造金屬槍管改造而成之手槍一支，為違禁物，應予宣告沒收。
乙、不另諭知無罪部分
一、公訴意旨另以：被告被查獲者尚有槍管四支，屬於槍枝之主要組成零件，因認為
    被告另涉有同條例第十三條第四項未經許可持有或寄藏槍枝主要組成零件罪嫌云
    云。
二、公訴人認為被告涉有前述罪嫌，係以被告坦承持有該槍管四支，而該槍管經鑑定
    結果，均為金屬管云云，而為其論據。
三、訊據被告堅決否認其有被訴之犯行，辯稱：扣案金屬管四支係警察將其所有之三
    節棍扯下而成，實際並非手槍之主要零件等語。
四、按同條例第十三條第一項所謂槍枝「主要組成零件」，係指原係槍枝之主要組成
    零件，或得組成槍枝之主要零件而言；然觀之前述鑑驗通知書，僅係記載該槍管
    四支係金屬管，並未載明該金屬管原係槍枝之主要組成零件，或得組成槍枝之主
    要零件；何況，金屬管未必堪為槍管，自無從證明該金屬管係槍枝之主要組成零
    件，當不得僅因被告持有該金屬管，即謂其持有槍枝之主要組成零件。因此，此
    部分證據尚有不足；惟因公訴人認為此部分與有罪部分，係一行為而觸犯數罪名
    ，為想像競合犯，屬於裁判上一罪，爰不另為無罪之諭知，併此說明之。
丙、據上論斷，應依刑事訴訟法第二百九十九條第一項前段、槍砲彈藥刀械管制條例
    第十一條第四項、刑法第十一條前段、第四十二條第二項、第三十八條第一項第
    一款、現行法規所定貨幣單位折算新台幣條例第二條、罰金罰鍰提高標準條例第
    二條而判決如主文。
本案經檢察官黃士元到庭執行職務
中      華      民      國    九十      年      二      月      二      日
                                    台灣基隆地方法院刑事庭
                                        法  官  陳  志  祥
右正本證明與原本無異。
對於本判決如有不服，應於收受送達後十日內，向本院提出上訴書狀，上訴於台灣高
等法院，並應按他造當事人之人數附具繕本。
中      華      民      國    九十      年      二      月      六      日
                                        書記官  陸  清  敏
附錄：
槍砲彈藥刀械管制條例第十一條第四項：
未經許可，持有、寄藏或意圖販賣而陳列第一項所列槍砲者，處一年以上七年以下有
期徒刑，併科新台幣七百萬元以下罰金。


司法院資訊處製作；財團法人民間司法改革基金會備份。
